臺灣嘉義地方法院民事裁定
111年度消債更字第62號
聲  請  人  莊鈞婷  


代  理  人  林昱宏律師（法律扶助律師）
債  權  人  合作金庫商業銀行股份有限公司

法定代理人  雷仲達  
代  理  人  黃蘭婷  
債  權  人  台北富邦商業銀行股份有限公司

法定代理人  程耀輝  


債  權  人  國泰世華商業銀行股份有限公司

法定代理人  郭明鑑  


債  權  人  臺灣新光商業銀行股份有限公司

法定代理人  李增昌  
代  理  人  陳怡君  
債  權  人  永豐商業銀行股份有限公司

法定代理人  陳嘉賢  
代  理  人  呂亮毅  
債  權  人  玉山商業銀行股份有限公司

法定代理人  黃男州  
代  理  人  林慧琪  
債  權  人  凱基商業銀行股份有限公司


法定代理人  魏寶生  


債  權  人  臺灣銀行股份有限公司

法定代理人  許志文  
代  理  人  呂懿婷  
債  權  人  萬榮行銷股份有限公司

法定代理人  呂豫文  


債  權  人  滙誠第一資產管理股份有限公司

法定代理人  莊仲沼  
債  權  人  元大國際資產管理股份有限公司

法定代理人  宋耀明  
代  理  人  唐曉雯  
債  權  人  第一金融資產管理股份有限公司

法定代理人  施志調  
代  理  人  楊絮如  
債  權  人  良京實業股份有限公司

法定代理人  平川秀一郎



上列當事人因消費者債務清理事件聲請更生，本院裁定如下：
    主  文
聲請人甲○○自民國一一一年七月十四日下午四時起開始更生程序
。
命司法事務官進行更生程序。
    理  由
一、按法院開始更生程序之裁定，應載明其年、月、日、時，並
    即時發生效力，消費者債務清理條例（下稱消債條例）第45
    條第1 項定有明文。又法院裁定開始更生或清算程序後，得
    命司法事務官進行更生或清算程序，消債條例第16條第1 項
    亦定有明文可參。復按債務人不能清償債務或有不能清償之
    虞者，得依本條例所定更生程序或清算程序，清理其債務；
    債務人無擔保或無優先權之本金及利息債務總額未逾新臺幣
    （下同）1,200萬元者，於法院裁定開始清算程序或宣告破
    產前，得向法院聲請更生；本條例所稱消費者，指5年內未
    從事營業活動或從事小規模營業活動之自然人，前項小規模
    營業指營業額平均每月20萬元以下者，消債條例第3條、第4
    2條第1項、第2條第1項、第2項分別規定甚明。再按債務人
    對於金融機構負債務者，在聲請更生或清算前，應向最大債
    權金融機構請求協商債務清償方案，或向其住、居所地之法
    院或鄉、鎮、市、區調解委員會聲請債務清理之調解。債務
    人為前項請求或聲請，應以書面為之，並提出財產及收入狀
    況說明書、債權人及債務人清冊，及按債權人之人數提出繕
    本或影本；協商或調解成立者，債務人不得聲請更生或清算
    ，但因不可歸責於己之事由，致履行有困難者，不在此限，
    消債條例第151條第1項、第2項、第7項亦分別定有明文。
二、本件聲請人主張其為單親，向金融機構以現金卡或信用卡之
    方式借貸，以支應日常生活所需。對於永豐商業銀行股份有
    限公司（下稱永豐銀行）等金融機構及非金融機構負有2,60
    0,666元之無擔保無優先債務，因有不能清償債務情事，前
    已提出債權人清冊，以書面向本院聲請債務清理調解，最大
    債權銀行永豐銀行提出以2,600,666元，分168期、0利率，
    每月還款金額為7,000元之還款方案，惟聲請人目前收入扣
    除必要生活費用及扶養費用後，僅餘3,609元，無法負擔上
    開方案，以致調解不成立。又聲請人復未經法院裁定開始清
    算程序或宣告破產，爰請求裁定准予更生等語。
三、經查：
  ㈠本件聲請人主張依消債條例向本院聲請債務清理調解程序，
    最大債權銀行永豐銀行提出以總債權2,600,666元，分168期
    、0利率，每月還款金額為7,000元之還款方案，惟聲請人表
    示其做臨時工，以時薪計算，每小時170至180元左右，每月
    收入約25,000元，但因疫情關係收入更不穩定，每月還款能
    力約3,000元，故無法負擔上開還款方案，以致調解不成立
    等情，業經本院調閱111年度司消債調字第73號調解卷（下
    稱調解卷）核閱屬實，本件聲請人所提更生之聲請所應審究
    者為其現況是否有不能清償債務或有不能清償之虞之情事。
  ㈡聲請人主張其有不能清償債務之情事，並提出財團法人金融
    聯合徵信中心查詢當事人綜合信用報告－債務清理條例前置
    協商專用債權人清冊及回覆書、財產及收入狀況說明書、債
    權人清冊、債務人清冊、收入切結書、農保被保險人投保資
    料表、中華民國人壽保險商業同業公會「保險業通報作業資
    訊系統」資料查詢結果回覆書、108至110年度綜合所得稅各
    類所得資料清單、全國財產稅總歸戶財產查詢清單、親屬系
    統表、戶籍謄本、房屋租賃契約書、存摺內頁、保險單相關
    資料為證（見調解卷第13至45、53至85頁，本院卷第187至1
    91、207至259頁）。
　㈢查聲請人主張於李軍珠所經營之大貴挫冰工作，時薪每小時1
    70至180元，每月薪資約20,000元，均以現金支付，其他打
    零工之收入每月約5,000元，即每月收入約25,000元，另每
    月領有租金補助3,200元，及有5份人壽保險單，其中富邦人
    壽保單解約金為23,320元、安聯人壽保單解約金為9,147元
    、友邦人壽保單解約金分別為49,588元、15,489元，並提出
    收入切結書、存摺內頁、保險單相關資料為證，則聲請人每
    月收入為28,200元（計算式：25,000元＋3,200元），及有保
    單解約金共97,544元（計算式：23,320元＋9,147元＋49,588
    元＋15,489元），應予堪認。
　㈣聲請人主張其每月必要生活支出以衛生福利部公告111年度臺
    灣省最低生活費14,230元之1.2倍即17,076元為計算，依消
    債條例第64條之2第1項規定，應予准許。又聲請人主張扶養
    1名未成年子女，每月支出子女扶養費7,515元，另每月領取
    兒少補助2,047元，並提出戶籍謄本、聲請人子女之108至11
    0年度綜合所得稅各類所得資料清單、全國財產稅總歸戶財
    產查詢清單、存摺內頁為證（見調解卷第47至51、54、87至
    88頁，本院卷第193至195、199至205頁）。查聲請人之子為
    94年12月生，目前16歲，為未成年人，110年所得8,640元，
    名下無財產，確屬不能維持生活而需聲請人扶養。本院審酌
    聲請人之子每月必要生活支出按衛生福利部公告111年度臺
    灣省最低生活費14,230元之1.2倍即17,076元計算，扣除每
    月領取兒少補助2,047元，經與前夫分擔後，每月應分擔之
    子女扶養費為7,515元（計算式：〈17,076元－2,047元〉÷2人
    ，元以下四捨五入），故聲請人主張每月支出子女扶養費7,
    515元，應予認列。
　㈤承上，本件聲請人每月收入28,200元，扣除每月必要生活支
    出24,591元（計算式：17,076元＋7,515元）後，僅有餘額3,
    609元（計算式：28,200元－24,591元），顯不足清償最大債
    權銀行永豐銀行所提每月清償7,000元之協商還款方案，縱
    將聲請人之保單解約金97,544元，按上開方案分168期分攤
    ，每月僅能清償581元（計算式：97,544元÷168期，元以下
    四捨五入），亦不足清償上開協商還款方案，況尚有非金融
    機構之債務未計入。是以本院審酌聲請人現況之財產、勞力
    及信用等清償能力，以聲請人每月收入於扣除每月合理之基
    本生活費用後，堪信已不能清償前開所負無擔保或無優先權
    債務4,088,124元（依債權人及聲請人陳報之債權總額）。
    從而，聲請人所為本件聲請，核符消債條例第3條所定之要
    件。　
四、綜上所述，本件聲請人為一般消費者，並未從事營業活動。
    其有無法清償債務之虞情事，又所負無擔保或無優先權之本
    金及利息債務，並未逾1,200萬元，且未經法院裁定開始清
    算程序或宣告破產，又查無消債條例第6條第3項、第8條或
    第46條各款所定駁回更生聲請之事由存在，則聲請人聲請更
    生，洵屬有據，應予准許。
五、至於聲請人於更生程序開始後，應另提出足以為債權人會議
    可決或經法院認為公允之更生方案以供採擇，俾免更生程序
    進行至依消債條例第61條規定應行清算之程度，附此敘明。
六、依消債條例第11條第1項、第45條第1項、第16條第1項，爰
    裁定如主文。
中　　華　　民　　國　　111 　年　　7 　　月　　14　　日
                  民事第二庭法　官　陳威憲
以上正本係照原本作成。
本裁定不得抗告。
中　　華　　民　　國　　111 　年　　7 　　月　　14　　日
                            書記官  方瀅晴